【裁判字號】    97,訴,87
【裁判日期】    970730
【裁判案由】    傷害致死等
【裁判全文】
臺灣桃園地方法院刑事判決                97年度訴字第87號
公  訴  人  臺灣桃園地方法院檢察署檢察官
被      告  丁○○
選任辯護人  游香瑩律師
被      告  乙○○
                      衖8號
            丙○○
上列被告因傷害致死等案件，經檢察官提起公訴（九十六年度偵
字第二二六七六號），本院判決如下：
    主    文
丁○○傷害人之身體，因而致人於死，處有期徒刑拾年。
乙○○湮滅關係他人刑事被告案件之證據，處有期徒刑貳月，如
易科罰金，以新臺幣壹仟元折算壹日。
丙○○湮滅、隱匿關係他人刑事被告案件之證據，處有期徒刑貳
月，如易科罰金，以新臺幣壹仟元折算壹日。
    犯罪事實
一、丁○○係位在桃園縣楊梅鎮○○路四七號之「7-ELEVEN」統
    一便利超商店長，因店內常有泡麵、餅乾、糖果、零食或報
    紙物品遭竊，丁○○經調閱監視器錄影查知為周祖泓所為，
    經警告周祖泓多次未果，遂於民國九十六年九月二十八日上
    午六時二十分許，丁○○在上開「7-ELEVEN」便利超商外埋
    伏並觀看店前所設置擺放之書報架，見周祖泓前來該書報架
    竊取報紙一份後正欲離去之際，即隨將周祖泓以現行犯逮捕
    ，丁○○竟未以立即報警之合法程序處理，反因屢次勸阻周
    祖泓不成，見其仍前來行竊而心生不滿，且丁○○客觀上本
    能預見周祖泓體型瘦小，無法承受以球棒持續重力毆擊四肢
    、背部、腰部或臀部等重要部位毆擊，將足致周祖泓發生死
    亡之結果，竟基於傷害之犯意，將周祖泓帶往該便利超商二
    樓辦公室，於同日上午六時二十二分許起迄至六時三十五分
    許，一邊質問其為何前來偷報紙等詞，並持該處其前妻所有
    未取走之長約八十一公分，國手正式比賽指定打擊用之木質
    球棒一支，持續以該球棒毆擊周祖泓四肢、背部、腰部、臀
    部，期間有停下與周祖泓對話或作短暫休憩，再反覆持扣案
    木質球棒毆擊周祖泓，周祖泓均未予以反抗，致使周祖泓受
    有四肢與背部多處大片鈍挫傷，併皮下及肌肉內出血，及右
    小腿脛骨、腓骨骨折等傷害，在此期間不知情之乙○○有自
    該店三樓走下二樓目睹丁○○毆擊周祖泓部分傷害情節。嗣
    於同日上午六時三十五分許，丁○○因覺已對周祖泓施以相
    當教訓而停手繼續毆擊周祖泓後，任由周祖泓在該店二樓辦
    公室或臥或坐，而丁○○、乙○○則自行處理渠等事務，迄
    至同日上午七時十二分許，周祖泓因出血性休克失去意識，
    丁○○見狀經確認周祖泓狀態後，為掩飾犯行旋當場拆卸店
    內二樓辦公室監視器，再以該超商店內之市內電話門號00
    －0000000號撥打一一○，欲將周祖泓先行送醫，經
    一一○勤務台人員告知應改撥一一九，丁○○即改撥打一一
    九告以有人受傷亟需送醫等語，乙○○見事態嚴重，明知地
    面血跡係丁○○犯罪後遺留在現場之證據，竟未保留現場以
    供調查，反基於湮滅刑事證據之犯意，趁救護車未到之際，
    用拖把將二樓辦公室走道地板拖拭以遮掩該等跡證。於同日
    上午七時二十二分許救護車趕抵現場，並於同日上午七時四
    十分許將周祖泓送往桃園縣中壢市天晟醫院急救，惟周祖泓
    因傷重不治已於到院前死亡，而丁○○於同日上午七時四十
    三分許，在天晟醫院知悉上情後，遂以所用行動電話門號0
    000000000號撥打上開店內之市內電話門號00－
    0000000號，要求其原本不知情之兄長丙○○清理該
    店內二樓現場並將電腦主機收妥，丙○○此時已明知周祖泓
    遭丁○○毆打送醫急救不治之事實，丁○○就此顯然涉有刑
    責，仍基於湮滅及隱匿關係丁○○刑事案件證據之犯意，將
    該店內二樓現場以抹布擦拭清理乾淨，同時把監視器電腦主
    機拆下連同球棒藏放於該店三樓，另抽出主機硬碟委請不知
    情之父親陳玉書拿回桃園縣大溪鎮○○路二三三巷二三號住
    處藏匿。嗣經一一九轉報一一○勤務中心並通報桃園縣政府
    警察局楊梅分局草湳派出所指派警員彭崑豪趕往天晟醫院處
    理，經在場救護車消防人員告知犯嫌為丁○○後，遂將丁○○帶回草湳派出所訊問，始循線偵辦查知上情，並扣得電腦
    主機硬碟一個及打擊用之木質球棒一支。
二、案經桃園縣政府警察局楊梅分局報請臺灣桃園地方法院檢察
    署檢察官偵查起訴。
    理    由
壹、程序部分：
一、按被告以外之人（包括證人、鑑定人、告訴人、被害人及共
    同被告等）於審判外之陳述雖不符刑事訴訟法第一百五十九
    條之一至之四等四條之規定，而經當事人於審判程式同意作
    為證據，法院審酌該言詞陳述或書面陳述作成時之情況，認
    為適當者，亦得為證據；當事人、代理人或辯護人於法院調
    查證據時，知有刑事訴訟法第一百五十九條第一項不得為證
    據之情形，而未於言詞辯論終結前聲明異議者，視為有前項
    之同意，同法第一百五十九條之五定有明文。立法意旨在於
    傳聞證據未經當事人之反對詰問予以核實，原則上先予排除
    。惟若當事人已放棄反對詰問權，於審判程序中表明同意該
    等傳聞證據可作為證據；或於言詞辯論終結前未聲明異議，
    基於尊重當事人對傳聞證據之處分權，及證據資料愈豐富，
    愈有助於真實發見之理念，且強化言詞辯論主義，使訴訟程
    序得以順暢進行，上開傳聞證據亦均具有證據能力。經查，
    本件證人陳玉書及死者家屬甲○○於警詢時之證述，及證人
    陳怡伶於警詢及檢察官偵訊時之證述，雖均為證人於審判外
    之言詞陳述，其性質雖屬傳聞證據，然上開警詢及偵訊筆錄
    之內容，業經本院審理時予以提示並告以要旨，且經公訴人
    、本案被告丁○○及其選任辯護人、被告丙○○、乙○○表
    示意見，當事人已知上述筆錄乃傳聞證據，均未於言詞辯論
    終結前對該等筆錄內容異議，依前揭規定，擬制同意作為證
    據，且本院審酌該證據作成之形式，均無瑕疵，與待證事實
    具有關聯性等情況，認為以之作為本案之證據亦屬適當，是
    前開證據仍具有證據能力，本院自得引為判決之依據，合先
    敘明。
二、按檢察官職司追訴犯罪，就審判程序之訴訟構造言，檢察官
    係屬與被告對立之當事人一方，偵查中對被告以外之人所為
    之偵查筆錄，或被告以外之人向檢察官所提之書面陳述，性
    質上均屬傳聞證據。在理論上。如未予被告反對詰問、適當
    辯解之機會，一律准其為證據，似有違當事人進行主義之精
    神，對被告之防禦權亦有所妨礙；然而現階段刑事訴訟法規
    定檢察官代表國家偵查犯罪、實施公訴，必須對於被告之犯
    罪事實負舉證之責，依法其有訊問被告、證人及鑑定人之權
    ，證人、鑑定人且須具結，而實務運作時，偵查中檢察官向
    被告以外之人所取得之陳述，原則上均能遵守法律規定，不
    致違法取供，其可信性極高，為兼顧理論與實務，乃於修正
    刑事訴訟法時，增列第一百五十九條之一第二項，明定被告
    以外之人（含被害人、證人等）於偵查中向檢察官所為陳述
    ，除顯有不可信之情況外，得為證據（最高法院九十五年度
    臺上字第一○四四號判決參照）；復按刑事訴訟法第一百五
    十九條之一第二項，明定被告以外之人於偵查中向檢察官所
    為陳述，除顯有不可信之情況外，得為證據。所謂「不可信
    之情況」，由法院審酌被告以外之人於陳述時之外在環境及
    情況而為判斷。而被告以外之人於偵查時，是否與被告對質
    ，與其陳述時之外在環境並無必然之關聯，自不得以偵查中
    未經被告詰問，逕認該陳述無證據能力。至該等陳述與事實
    是否相符，要屬證據證明力之問題，與證據能力之有無，不
    容混淆（最高法院九十四年度臺上字第七一三二號判決、九
    十五年度臺上字第一五八五號判決參照）；又證人於檢察官
    偵查中所為之陳述，審酌該陳述作成之客觀條件及環境，認
    其心理狀態健全，並無受到脅迫、利誘或詐欺，自非顯有不
    可信之情形，依刑事訴訟法第一百五十九條之一第二項之規
    定，亦得為證據（最高法院九十五年度臺上字第九三四號判
    決參照）。經查：證人即警員彭崑豪、劉士銘於檢察官偵查
    中均經依法具結並分別證述渠等接獲通報前往醫院處理本案
    之經過等節，均係渠等親身經歷，非屬傳聞證據，且渠等亦
    均無受到脅迫、利誘或詐欺之情形，並無顯不可信之情況存
    在，且於本院審理時，本院均已傳喚上開證人二人到庭，保
    障被告丁○○之對質詰問權，是被告丁○○之選任辯護人單
    以證人彭崑豪、劉士銘於檢察官偵訊時之證述均屬審判外陳
    述，而認無證據能力一節，容有誤會，應認前開證人彭崑豪
    、劉士銘二人於檢察官偵訊時之證詞均有證據能力。
三、按司法院大法官會議釋字第五八二號解釋前段謂：「最高法
    院三十一年上字第二四二三號及四十六年臺上字第四一九號
    判例所稱共同被告不利於己之陳述得採為其他共同被告犯罪
    （事實認定）之證據一節，對其他共同被告案件之審判而言
    ，未使該共同被告立於證人之地位而為陳述，逕以其依共同
    被告身份所為陳述採為不利於其他共同被告之證據，乃否定
    共同被告於其他共同被告案件之證人適格，排除人證之法定
    調查程序，與當時有效施行中之中華民國二十四年一月一日
    修正公布之刑事訴訟法第二百七十三條規定牴觸，並已不當
    剝奪其他共同被告對該實具證人適格之共同被告詰問之權利
    ，核與首開憲法意旨不符。該二判例及其他相同意旨判例，
    與上開解釋意旨不符部分，應不再援用。」明白指出「共同
    被告身份所為之陳述」，在未經人證之法定調查程序前，該
    陳述應不得採為不利於其他共同被告之證據。又九十二年二
    月六日修正公布之刑事訴訟法第一百五十六條第二項規定：
    「被告或共犯之自白，不得作為有罪判決之唯一證據，仍應
    調查其他必要之證據，以察其是否與事實相符。」是否意謂
    被告或共犯之自白，亦得為不利其他被告之證據？刑事訴訟
    法第一百五十六條第二項原規定：「被告之自白，不得作為
    有罪判決之唯一證據，仍應調查其他必要之證據，以察其是
    否與事實相符。」於九十二年二月六日公布修正刑事訴訟法
    時，將第一百五十六條第二項修正為：「被告或共犯之自白
    ，不得作為有罪判決之唯一證據，仍應調查其他必要之證據
    ，以察其是否與事實相符。」立法目的乃欲以補強證據擔保
    自白之真實性，亦即以補強證據之存在，藉之限制自白在證
    據上之價值，防止偏重自白，發生誤判之危險。以被告自白
    ，作為其自己犯罪之證明時，尚有此危險，以之作為其他共
    犯之罪證時，不特在採證上具有自白虛偽性之同樣危險，且
    共犯者之自白，難免有嫁禍他人，而為虛偽供述之危險。是
    則利用共犯者之自白，為其他共犯之罪證時，其證據價值如
    何，按諸自由心證主義之原則，固屬法院自由判斷之範圍，
    惟此項不利之陳述，須無瑕疵可指，且就其他方面調查，又
    與事實相符者，始得採為其他共同被告犯罪事實之認定。若
    不為調查，而專憑此項供述，即為其他共同被告犯罪事實之
    認定，顯與刑事訴訟法第一百五十六條第二項之規定有違。
    再對於共同被告之調查，除刑事訴訟法第一百五十六條第二
    項外，九十二年二月六日公布修正刑事訴訟法另增訂第二百
    八十七之一條規定：「法院認為適當時，得依職權或當事人
    或辯護人之聲請，以裁定將共同被告之調查證據或辯論程式
    分離或合併。前項情形，因共同被告之利害相反，而保護被
    告權利之必要者，應分離調查證據或辯論。」同法第二百八
    十七之二條亦規定：「法院就被告本人之案件調查共同被告
    時，該共同被告準用有關人證之規定。」故法院必須裁定將
    共同被告分離調查、辯論，改依訊問證人之程序，命其具結
    ，進行交互詰問。經查，本件被告丁○○、丙○○、乙○○
    於檢察官偵訊時分別同意以證人身份具結陳述，而由檢察官
    以訊問證人程序訊問各該證人，則被告丁○○、丙○○、乙○○在檢察官偵訊時所為證述，因已經過具結，由檢察官依
    訊問證人程序為之，且本院審理時提示予被告丁○○及其選
    任辯護人及被告丙○○、乙○○對之表示意見，本院因認被
    告丁○○、丙○○、乙○○於檢察官偵訊及本院審理時所為
    之證述應具有證據能力，得採為證據使用，先予敘明。
貳、實體部分：
一、被告丙○○、乙○○所涉湮滅、隱匿他人刑事案件證據罪部
    分：
    上開湮滅事證部分，業據被告丙○○、乙○○於本院審理時
    坦認不諱，並經證人陳玉書於警詢證述其依被告丙○○指示
    將所交付電腦硬碟另行保管一節（見偵查卷第十六、十七頁
    ）明確，復核與證人即共同被告丁○○於檢察官偵訊時證述
    其有電話聯絡被告丙○○清理所經營之便利超商店二樓辦公
    室並將已拆卸之監視器硬碟藏妥等湮滅證據情節（見偵查卷
    第六三頁）相符，並有桃園縣政府警察局楊梅分局刑案現場
    勘察報告暨現場照片六幀、遠傳電信股份有限公司行動電話
    門號0000000000號雙向通聯紀錄一紙附卷可稽，
    此外復有電腦主機硬碟（內有案發現場監視錄影存檔資料）
    一個扣案足資佐證，是被告丙○○、乙○○前開自白，經核
    與事實相符，應屬可採。是本件事證明確，堪以認定被告丙○○、乙○○湮滅、隱匿他人刑事案件證據之犯行至明。
二、被告丁○○所涉傷害他人致死部分：
    訊據被告丁○○供認其有於上開時間、地點，以扣案球棒毆
    擊死者四肢、背部及臀部等處犯罪情節不諱，然矢口否認其
    有何傷害致死犯行，並辯稱：伊並不知道以扣案木質球棒多
    次毆打周祖泓四肢、背部、腰部及臀部等處，會造成周祖泓
    死亡之結果云云。被告丁○○選任辯護人則辯以：被告丁○○係因死者周祖泓竊盜之不義行為刺激，始基於義憤而短暫
    毆打死者手腳之行為，是被告丁○○符合當場基於義憤之情
    狀，且被告因一時氣憤失去理智，其主觀上僅係要給予死者
    周祖泓教訓，使死者周祖泓之後不會再來店行竊，無從預見
    以木質球棒毆擊死者周祖泓背部、腰部、手臂、臀部可能會
    致死之情形，是被告丁○○客觀上並無從能預見死者周祖泓
    死亡之結果等節置辯，經查：
  (一)上開事實，業據被告丁○○坦認其有持木質球棒毆擊死者周
    祖泓之事實，並經證人即共同被告乙○○證述其眼見被告丁○○持木質球棒毆擊死者之親身經歷一情明確，復核與證人
    陳怡伶於檢察官偵訊時結述其案發當日上午在上開便利超商
    三樓步下二樓目睹現場情節相符，且與證人即警員彭崑豪、
    劉士銘迭於檢察官偵訊及本院審理時到庭結稱據報前往天晟
    醫院、犯罪現場處理經過吻合，而便利超商二樓辦公室監視
    錄影內容分別經檢察官及本院審理時當庭勘驗，各製有勘驗
    筆錄一份附卷可查，此外復有桃園縣政府警察局楊梅分局刑
    案現場勘察報告暨現場照片六幀附卷可稽，並有現場監視錄
    影翻拍暨死者周祖泓相驗照片十六幀、桃園縣政府警察局楊
    梅分局查訪紀錄二紙存卷足稽，此外尚有木質球棒扣案可資
    佐證，且佐以死者周祖泓因遭被告丁○○以木質球棒毆擊四
    肢、背部、腰部及臀部等部位，受有四肢與背部多處大片鈍
    挫傷、瘀血，及右膝蓋骨骨折、右小腿脛骨、腓骨骨折等傷
    害一節，經臺灣桃園地方法院檢察署檢察官督同法醫師相驗
    屬實，製有檢驗報告書、相驗屍體證明書等件在卷可稽，復
    經法務部法醫研究所法醫解剖鑑定指出：死者周祖泓背部及
    四肢多處大片挫傷併皮下及肌肉內出血，同時右小腿脛骨、
    腓骨骨折造成失血，研判死者周祖泓四肢及背部外傷造成皮
    下及肌肉大量出血，導致死者周祖泓出血休克死亡，且死者
    四肢及背部均有廣泛皮下出血，右小腿脛骨、腓骨更有骨折
    ，研判死者周祖泓曾被鈍器多次用力攻擊，死者背部及腋下
    胸壁外側部疑是被棍棒攻擊造成之傷痕，死亡方式為他殺等
    節，有法務部法醫研究所所出具之（九六）醫鑑字第○九六
    一一○一五一三號鑑定報告書一份附卷可查（見相驗卷第三
    四至三八頁），是前開相驗檢驗及解剖鑑定報告內容所認定
    死者周祖泓所受傷勢及造成死亡之原因，與前揭證據顯示死
    者周祖泓係遭被告丁○○持木質球棒毆擊四肢、背部、腰部
    、臀部之情形相符，而死者周祖泓因上開傷勢造成大量出血
    而導致出血休克死亡之結果，顯見其死亡之結果與被告丁○○之傷害行為有相當因果關係至明。綜上，被告丁○○傷害
    死者周祖泓致死之犯行堪以認定。
  (二)至被告丁○○及其選任辯護人均以：被告丁○○客觀上無從
    預見持木質球棒多次毆擊死者周祖泓四肢、背部、腰部、臀
    部多處，將導致死者周祖泓死亡之結果一節置辯，然被告丁○○於檢察官偵訊及本院準備程序訊問時均坦稱：知悉持木
    棒打人會打死人等詞（見偵查卷第六一頁、本院卷第三五頁
    ），是其於本院審理時翻異前詞，反以上開言詞置辯，顯係
    事後卸責之詞，難以採信。且經本院依職權當庭勘驗扣案球
    棒一支結果：扣案棒球棍為打擊用之木質球棒，球棒上印有
    國手正式比賽指定使用，並有以簽字筆書寫之「打壞人用」
    之文字，經測量長度為八十一公分一節，經本院製有勘驗筆
    錄一紙在卷可查，復佐以本院當庭勘驗案發當時便利超商二
    樓辦公室監視錄影光碟顯示：被告丁○○自上午六時二十二
    分十五秒將死者周祖泓帶往二樓，並拿取球棒由背部往下打
    至腳部，死者周祖泓均無還手，被告丁○○持續以球棒打擊
    死者周祖泓背部、腰部、手臂等處，被告丁○○斷斷續續一
    邊對話，一邊以球棒打擊死者周祖泓，反覆停下數秒，又以
    連續持球棒毆擊死者周祖泓，迄至同日上午六時三十五分許
    始停手等情，亦有檢察官及本院當庭所製勘驗筆錄二份在卷
    可稽，是該以扣案球棒為木頭材質，質地應屬堅硬，依常理
    一般人客觀上均可預見持該木質球棒毆擊人之四肢、身體部
    分將造成鈍挫傷、瘀血及骨折之傷害，且如持續毆打必造成
    身體大範圍鈍挫傷、骨折並導致皮下出血之情形，如出血性
    情形嚴重亦可能導致休克死亡之結果，然被告丁○○仍持該
    木質球棒持續毆擊死者周祖泓四肢及身體部分，期間有停下
    與死者周祖泓對話或作短暫休憩，再反覆持扣案木質球棒毆
    擊死者周祖泓，期間達十餘分鐘之久，且死者周祖泓自始至
    終均無反抗之情形下，依案發當時情狀，被告丁○○應可知
    悉其前開持木質球棒持續毆擊死者周祖泓四肢及身體部位，
    將導致死者周祖泓因此受有大範圍鈍挫傷、骨折並引發出血
    性休克死亡之結果至明，是被告丁○○及其選任辯護人以上
    開言詞置辯，顯與常情有違，難以採信。
  (三)被告丁○○之選任辯護人另以：被告丁○○案發當時目睹死
    者周祖泓行竊，始因基於義憤而傷害之等語，為被告丁○○
    辯護。然按所謂當場激於義憤而殺人，非祇以被害人先有不
    正行為為已足，且必該行為在客觀上有無可容忍，足以引起
    公憤之情形，始能適用；且所謂義憤，係指基於道義之理由
    而生憤慨，必先有被害人之不義行為，且在客觀上足以引起
    公憤，依一般人之通念，確無可容忍者，始可謂係義憤，而
    該一義憤，係在不義行為之當場所激起，而立為實施傷害者
    ，始足當之（最高法院二十八年上字第二五六四號、二十二
    年上字第二二四六號等判例、最高法院九十二年度台上字第
    七○○○號、九十一年度台上字第四六七二號等判決意旨參
    照）。基此，被告丁○○雖有當場目睹死者周祖泓行竊行為
    ，然死者周祖泓偷取報紙固屬不法犯罪行為，難認正當，惟
    該行竊報紙行為在客觀上尚難使一般人產生不堪容忍之刺激
    ，是依本案案發當時情狀，實難認被告丁○○有何基於義憤
    情狀可言，則被告丁○○之選任辯護人辯以被告丁○○僅論
    處基於義憤傷害罪責，於法難認有據，顯不足採。
  (四)綜上，被告丁○○傷害死者周祖泓致死犯行，事證明確，被
    告丁○○與其選任辯護人所持上開辯解，均不足以採信，被
    告丁○○犯行，應堪認定。
三、本案就被告丁○○、乙○○、丙○○論罪科刑如下：
  (一)核被告丁○○所為，係犯刑法第二百七十七條第二項前段之
    傷害致人於死罪；被告乙○○係犯同法第一百六十五條之湮
    滅關係他人刑事被告案件之證據罪；被告丙○○則係犯同法
    條之湮滅、隱匿關係他人刑事被告案件之證據罪。
  (二)查被告乙○○、丙○○均於被告丁○○所涉犯本件傷害致死
    案件裁判確定前，均於本院審理時自白渠等湮滅、隱匿被告
    丁○○所犯傷害致死案件之相關證據等犯行，應依刑法第一
    百六十六條之規定，減輕其刑。
  (三)又查被告丙○○與被告丁○○為親兄弟關係，業經被告丁○○、丙○○供認在卷，並核與證人陳怡伶於警詢證述明確，
    是被告丙○○與被告丁○○為二親等之血親，則被告丙○○
    湮滅、隱匿其親弟即被告丁○○所涉刑事案件之相關證據，
    依刑法第一百六十七條之規定，得遞減輕其刑。
  (四)按刑法第六十二條所謂自首，係指犯人在其犯罪未發覺前，
    向該管公務員承認犯罪，而接受裁判而言。所謂發覺，固非
    以有偵查犯罪職權之機關或人員確知其犯罪無誤為必要，而
    對犯罪行為人發生嫌疑時，即得謂已為發覺（本院七十二年
    台上字第六四一號判例、九十四年度台上字第四三一、七三
    八五號等判決意旨參照）。觀諸被告丁○○於警詢供稱：伊
    有撥打一一○告知要叫救護車，但未告知一一○值勤警員案
    情，該警員告知伊要打一一九，所以伊打一一九叫救護車等
    語（見偵查卷第九頁）、於檢察官偵訊時亦稱：伊拆完監視
    器，用門市電話打一一○，一一○叫伊打一一九叫救護車，
    伊才打一一九一詞（見偵查卷第七九頁），並佐以址設桃園
    縣楊梅鎮○○路四七號一樓，用戶名稱為統一超商股份有限
    公司桃園縣第三一四分公司所使用之00－0000000
    號室內電話，於九十六年九月二十八日上午七時十二分三十
    一秒有撥打一一○，及於同日上午七時十二分五十八秒、七
    時十八分五十一秒先後有撥打一一九等紀錄，有卷附該中華
    電信股份有限公司資料查詢表一紙可查，顯見被告丁○○固
    有於案發後撥打一一○、一一九呼叫救護車到案發現場搭載
    死者周祖泓前往醫院急救，然依其所供述內容，其並無向有
    偵查權限之一一○勤務中心之司法警察供出本案案情，或向
    一一九非偵查犯罪職權機關人員表明請警察機關依法處理之
    情形，是難單以被告丁○○有撥打一一○或一一九一節，即
    認本件符合自首之要件。至證人即到場處理警員彭崑豪、劉
    士銘均於本院審理時證稱：當日因警員劉士銘另行前往處理
    車禍事故，係由警員彭崑豪先行前往天晟醫院處理一情（見
    本院卷第一○五、一一○頁），而依證人即警員彭崑豪於本
    院審理時結稱：當日係因一一九轉報勤務中心，再通報派出
    所執班台，指派伊前往天晟醫院處理傷害案件，勤務中心並
    無告知係何人報案，伊到醫院前並不知道被告丁○○有涉案
    ，因為是一一九轉報的案件，所以伊到醫院看到消防局人員
    在場，伊就詢問他們死者受傷原因，而得悉是因偷報紙被毆
    打受傷，急救人員又告知死者情況不樂觀，後來消防人員就
    說應該是旁邊門口穿黑衣服的丁○○傷害死者，伊才去門口
    詢問丁○○，丁○○當場承認後，伊就通知備勤人員到場帶
    同丁○○前往派出所等語（見本院卷第一○五至一○八頁）
    ，益徵最先前往天晟醫院處理警員彭崑豪於前往醫院之前，
    雖尚未查悉本件傷害致死案件之嫌疑人為何人，然到場後經
    由詢問無偵查犯罪權限之消防局救護人員及醫院職員，已發
    覺隨救護車前來天晟醫院之被告丁○○為犯罪行為人，是被
    告丁○○雖在該警員彭崑豪詢問時即坦承犯行，尚無自首規
    定之適用，是被告丁○○之選任辯護人認被告丁○○符合自
    首之要件，顯有誤會，附此敘明。
  (五)爰審酌被告丁○○、乙○○、丙○○平日素行尚稱良好，有
    臺灣高等法院被告前案紀錄表三份在卷可稽，被告丁○○其
    僅因多次勸阻死者周祖泓前往其所經營之「7-ELEVEN」統一
    便利超商店行竊未果，於案發當日埋伏在該店門外之書報架
    附近，見死者周祖泓又來行竊報紙未予以付款，竟於逮捕現
    行犯後不思以報警處理之合法程序，反以私下暴力行刑方式
    懲戒死者周祖泓，且被告丁○○見死者周祖泓體型瘦小，客
    觀上其無法承受以木質球棒持續重力毆擊四肢、背部、腰部
    或臀部等重要部位毆擊，將足致死者周祖泓發生死亡之結果
    ，竟仍持木質球棒以持續毆擊死者周祖泓四肢、背部、腰部
    、臀部等處，死者周祖泓任由被告丁○○毆打而未予以反抗
    ，被告丁○○仍未能立即停止，僅有十餘分鐘期間偶有停下
    與死者周祖泓對話或作短暫休憩，再反覆持扣案木質球棒毆
    擊死者周祖泓，致使周祖泓受有四肢與背部多處大片鈍挫傷
    ，併皮下及肌肉內出血，及右小腿脛骨、腓骨骨折等傷害，
    並因此造成出血性休克死亡之結果，被告丁○○持木質球棒
    毆擊雙手並無持任何工具且從無反抗之人，並間斷性毆打死
    者周祖泓達十餘分鐘，其惡性不輕，且僅因其目睹死者周祖
    泓當場行竊即私下施以重罰，其犯罪動機、手段亦屬可議，
    事後迄今均未能與死者周祖泓家屬達成民事和解，惟量及其
    犯後坦承大部分犯行，態度尚可，公訴人具體求刑被告丁○○有期徒刑十年，尚非無據，而被告丙○○、乙○○分別顧
    及兄弟親情、朋友情誼，被告乙○○始將該便利超商店二樓
    走道部分血跡擦拭，而被告丙○○亦聽從被告丁○○電話指
    示，清除該二樓辦公室所遺留血跡，且藏匿木質球棒在該便
    利超商三樓，並將監視錄影之電腦主機硬碟交由不知情之父
    親陳玉書保管，雖被告乙○○、丙○○湮滅、隱匿本案被告
    丁○○所犯傷害致死案件之重要證據，然事後坦承犯行，被
    告丙○○並交出所隱匿之木質球棒、監視錄影電腦主機硬碟
    予警查扣，態度良好等一切情狀，分別量處如主文所示之刑
    ，並就被告乙○○、丙○○部分諭知易科罰金之折算標準。
  (六)按刑法第九十五條規定：外國人受有期徒刑以上刑之宣告者
    ，得於刑之執行完畢或赦免後，驅逐出境。是否一併宣告驅
    逐出境，固由法院酌情依職權決定之，採職權宣告主義。但
    驅逐出境，係將有危險性之外國人驅離逐出本國國境，禁止
    其繼續在本國居留，以維護本國社會安全所為之保安處分，
    對於原來在本國合法居留之外國人而言，實為限制其居住自
    由之嚴厲措施。故外國人犯罪經法院宣告有期徒刑以上之刑
    者，是否有併予驅逐出境之必要，應由法院依據個案之情節
    ，具體審酌該外國人一切犯罪情狀及有無繼續危害社會安全
    之虞，審慎決定之，尤應注意符合比例原則，以兼顧人權之
    保障及社會安全之維護（最高法院九十四年度台上字第四○
    四號判決意旨參照）。查被告乙○○屬柬埔寨籍人士，有被
    告乙○○外僑居留證影本一紙存卷可佐（見偵查卷第二三頁
    ），是被告乙○○係屬外國籍人士，其因本案固經判處有期
    徒刑以上之罪，雖符合刑法第九十五條驅逐出境之要件，然
    審酌被告乙○○係因念及朋友情誼，一時不察而觸犯刑章，
    且犯後坦承犯行，態度良好，尚難認其有何危險性而有驅逐
    本國國境之需，是經本院審酌本案被告乙○○所涉情節尚屬
    輕微，且無危急我國社會安全之虞，認無諭知有期徒刑刑之
    執行完畢後驅逐出境之必要，附此敘明。
四、至扣案之木質球棒一支，雖係被告丁○○毆擊死者周祖泓致
    死所用之物，然被告丁○○否認為其所有，且依卷內證據無
    從認定係被告丁○○所有之物，又該木質球棒亦非屬違禁物
    ，自無從宣告沒收之。又扣案之監視錄影硬碟一個，亦非屬
    被告丁○○、乙○○、丙○○犯罪所用或所得之物，復非屬
    違禁物，亦無從諭知沒收之宣告，末此敘明。
據上論斷，依刑事訴訟法第二百九十九條第一項前段，刑法第二
百七十七條第二項前段、第一百六十五條、第一百六十六條、第
一百六十七條、第四十一條第一項前段，刑法施行法第一條之一
第一項、第二項前段，判決如主文。
本案經檢察官鍾雅蘭到庭執行職務
中    華    民    國    97    年    7     月    30    日
                      臺灣桃園地方法院刑事第四庭
                          審判長法  官  黃斯偉
                                法  官  蘇昭蓉
                                法  官  陳可薇
以上正本證明與原本無異。
如不服本判決，應於判決送達後十日內向本院提出上訴狀（應附
繕本），其未敘述上訴理由者，應於上訴期間屆滿二十日內補提
理由書狀於本院，上訴於臺灣高等法院。
                                書記官  賴佩霞
中    華    民    國    97    年    8     月    8     日
附錄本案論罪科刑法條：
刑法第一百六十五條
偽造、變造、湮滅或隱匿關係他人刑事被告案件之證據，或使用
偽造、變造之證據者，處二年以下有期徒刑、拘役或五百元以下
罰金。
刑法第二百七十七條
傷害人之身體或健康者，處三年以下有期徒刑、拘役或一千元以
下罰金。
犯前項之罪因而致人於死者，處無期徒刑或七年以上有期徒刑；
致重傷者，處三年以上十年以下有期徒刑。


司法院資訊處製作；財團法人民間司法改革基金會備份。
